臺灣嘉義地方法院民事判決　九十年度訴字第一○二四號
　　原　　　告　　甲○○
　　法定代理人　　乙○○
右當事人間請求給付借款事件，本院判決如左：
    主      文
被告應給付原告新台幣佰零捌萬柒仟捌佰肆拾伍元，及自民國九十年十一月七日起
至清償日止，按年息百分之五計算之利息。
原告其餘之訴駁回。
訴訟費用由被告負擔。
本判決第一項於原告以新台幣壹佰零萬元為被告供擔保後，得假執行。但被告如於
假執行程序實施前，以新台幣佰零捌萬柒仟捌佰肆拾伍元為原告預供擔保，得免為
假執行。
原告其餘假執行之聲請駁回。
    事      實
甲、原告方面：
一、聲明：被告應給付原告新台幣參佰零捌萬柒仟捌佰肆拾伍元及自民國八十九年八
    月二十四日起至清償日止，按年利率百分之五計算之利息。並願預供擔保，請准
    予宣告假執行。
二、陳述：    。
（一）緣原告自民國七十九年起至八十二年間陸續貸款給被告公司償還被告公司　向
      台灣銀行之借款，併繳納被告公司之房屋稅、地價稅，暨記帳費、帳簿、發票
      費、保險費、水泥牆板費用，合計借款金額達新台幣（下同）參佰零捌萬柒仟
      捌佰肆拾伍元，有原告持有之上開為被告公司繳納支付收據計四十八紙可證，
      上開繳款收據在原告持有中，足以證明係原告繳納的。
（二）原告執有之上開繳款收據其中有一部分收據上，原告為表明係原告代為公司繳
      納的而擅自添寫「公」字，後來認為不妥而予塗掉。乃被告竟在答辯狀辯稱原
      告提出之繳納銀行貸款收據上原有一「公」字，係表示被告公司交款給原告去
      繳納云云，原告予以否認。查被告主張被告公司交款給原告云云，係有利於被
      告自己之事實，依民事訴訟法第二百七十七條規定，被告應負舉證之責，空言
      主張，並無可採。
（三）原告於民國九十年八月二十二日致被告之台北金南郵局存證信函第七三九號函
      載：「希於收文後清償前貴公司代表人乙○○出面代貴公司向本人所借，由本
      人代貴公司墊出之房屋稅款、地價稅款、台灣銀行之貸款本息暨記帳費、帳簿
      、發票費、保險費、水泥牆板等總計新台幣參佰零玖萬陸佰伍拾柒元整，請查
      照」云云，有該存證信函可證。被告收到上開存證信函後於九十年八月二十九
      日以嘉義中山路郵局存證信函第五三三號致原告之答覆函載「一收到貴方所寄
      郵局存證信函，敬覆如左。二貴方借給本公司各款，並非代表人乙○○所代借
      ，合先說明。三本公司負債甚多，本應早日解決，但因屢次召開董事會均未達
      法定人數，無法解決，一再拖延，對公司及各債權人均不利。貴方借給公司之
      款，待公司清算時當一併結算償還。」等語（有該存證信函可證），此顯係被
      告對於原告之上開存證信函所提被告向原告之借款總計新台幣參佰零玖萬陸佰
      伍拾柒元，已自認事實，對於原告執有代為繳款收據，並無若何爭執，併稱原
      告借給被告公司之款，待被告公司清算時當一併結算償還。由此可見本件被告
      所為答辯均係不實。
（三）又被告於八十九年十月三十日致邱清吉之嘉義忠孝郵局存證信函第三０四號內
      載「(一)豐隆食品工業股份有限公司營運不佳，到民國（下同）七十一年九月借
      入款已經新台幣一千零十二萬元。因其後公司停業，銀行貸款利息一直增加，
      又有銀行貸款到期由邱清泉、邱黃聰籌款代繳納，七十八年底借款為一千六百
      三十五萬元。其後銀行貸款相繼到期，均由邱清泉、邱黃聰、本人及甲○○籌
      款還清本息，到八十八年底銀行貸款已還清，公司積欠邱清泉、邱黃聰及本人
      共為二千八百四十九萬元，另外又有向股東甲○○借款本利共八百五十八萬元
      。公司早就無營業收入，歷年來銀行一再催促還貸款，若非邱清泉、邱黃聰、
      本人及甲○○借款給公司償還銀行貸款，公司之土地早就被銀行查封拍賣而不
      存在。(二)‧‧，並記明公司應先償還對邱清泉、邱黃聰、甲○○、乙○○之借
      款金額」，（有該存證信函可證）被告公司既已停業，且被告公司早就無營業
      收入，此項事實亦足以反證被告在答辯狀辯稱：原告提出之繳納銀行貸款收據
      上原有一「公」字，係表示被告公司交款給原告去繳納云云，顯係不實。又上
      開存證信函所載被告公司另有向原告甲○○借款本利共八百五十八萬元云云，
      係被告公司向邱清吉答覆所載明者，原告不知被告向邱清吉寄發該存證函，嗣
      後經邱清吉持該存證信函影本給原告，原告始知有此函。被告雖辯稱該函中被
      告公司向原告借款部分係依據原告自己所報之數額，加其所主張之月利二分利
      息云云，完全不實，原告予以否認。
（四）被告提出為證之其所謂原告之計算表影印，係原告訴請被告之法定代理人乙○
      ○之母邱黃聰返還原告之借款共九十四萬元之案件提出作證附卷後，被告訴訟
      代理人在該案卷內影印而得之資料，且其內容並不能證明與本件案情相同。另
      被告辯稱上述計算表內有記載「向乙○○借款五十萬元」云云，顯係不實；此
      觀該表所載「八十一年四月八日借五十萬元泰豐經手」等語，係載明「乙○○
      經手」，與其抗辯係向乙○○借款云云，並不相符。且上述借款五十萬元，係
      乙○○經手向王品尹小姐借款，而該借款並非交付現金而交付乙○○簽發之台
      南區中小企業銀行嘉義分行八十一年四月六日面額五十萬元指名甲○○之支票
      乙紙交付原告作為借款之交付，同時原告開具一張指名王品尹小姐為債權人之
      五十萬元借用證一張託由乙○○經手轉交王小姐收執。由此可見，該支票雖由
      原告領款，但貸款人為王小姐，並非被告公司，亦非乙○○。是以，被告辯稱
      乙○○簽發上述五十萬元支票交原告代繳納被　告公司貸款云云顯然不實。
三、證據：提出存證信函影本三份，臺灣銀行放款利息收據二十八紙、地價稅及房屋
    稅繳款書十五紙、記帳費、水泥板牆費用收據各一紙、保險費收據三紙為證。
乙、被告方面：
一、聲明：駁回原告之訴及其假執行之聲請。如受不利之判決，願供擔保請准宣告免
    為假執行。
二、陳述：
（一）原告所提出之收據並非均由被告出錢繳納，在原告提出之收據影本上有塗去部
      分，收據上原有一「公」字，係表示係公司出售餘貨之款，由原告代繳納，因
      此才由原告記有「公」字，此因被告公司係由前董事長邱清泉創設，除邱清泉
      家庭成員為大股東外，其餘絕大部分股東是家族，乃家族公司。邱清泉去世後
      一段時間無董事長，其後才由邱清泉長子繼任董事長，原告為邱清泉之妹，任
      教師，是長輩，教育程度較高，因此公司許多事委由原告處理，稅款也委由原
      告代繳納。原告主張係由其私款繳納，此為對其有利事實，應由原告負舉證責
      任。又原告提出之收據，總共金額為三百零八萬四千四百九十三元，和其請求
      之金額也不相符。
（二）原告持有之上開收據有一部分是乙○○個人借錢給公司交原告代繳納貸款本息
      ，現在已找到的證據有八十一年四月六日乙○○簽發五十萬元之支票交付原告
      領取，足以證明原告只是代繳款。原告也自承邱泰豊之支票係由邱泰豊簽發交
      給原告，並於原告製作之帳務表右上方記載「八十一年四月八日借五十萬（泰
      豊經手）」，原告也承認該帳務表上之五十萬元即邱泰豊支票款五十萬元。原
      告又承認該五十萬元是放在銀行內準備隨時使用，明顯足以證明該五十萬元是
      邱泰豊借給被告公司繳納稅款等之用，並非原告自己為公司繳納稅款。原告稱
      該五十萬元是向王品尹所借，有寫借據給王品尹，現在借據還在王品尹手上等
      語顯不實在。
（三）被告公司八十九年十月三十日嘉義忠孝郵局存證信函第三○四號內雖有「又有
      向股東甲○○借款本利共八百五十八萬元」之記載。但此函並非向原告承認有
      此借款，而是復函給公司董事兼總經理邱清吉。函中被告公司向原告借款部分
      係依據原告自己所報之數額，加其所主張之月利率二分利息，有原告自己提出
      之計算表可證，其中包括由邱黃聰經手之九十四萬元，及向邱泰豊借款五十萬
      元，均記載在該計算表上。原告以該郵局存證信函為證，實無可採，蓋其所自
      報金額和本件請求及證據不符，足證被告以前向被告公司所報之金額明顯不實
三、證據：提出支票影本、原告自書計算表各一紙為證。
    理      由
一、本件原告主張自民國七十九年起至八十二年間陸續借款給被告償還被告向台灣銀
    行之借款，併繳納被告之房屋稅、地價稅，暨記帳費、帳簿、發票費、保險費、
    水泥牆板費用，合計借款金額達參佰零捌萬柒仟捌佰肆拾伍元，被告並於嘉義中
    山路郵局存證信函第五三三號中承認有向原告借款，請求被告依消費借貸之法律
    關係返還借款等情。被告則以原告所提出之收據並非均由被告出錢繳納，在原告
    提出之收據影本上有塗去部分，原載有一「公」字，係表示係公司出售餘貨之款
    ，由原告代繳納，且被告法定代理人乙○○個人亦曾借錢給被告公司交原告代繳
    納貸款本息，有五十萬元支票影本一紙可證，原告主張係由其借款予被告繳納，
    ，應負舉證責任等語，資為抗辯。
二、原告主張七十九年至八十二年間陸續借款予被告，達三百零八萬七千八百四十五
    元等情，被告則以前辭置辯，是本件所應審究者厥為：被告有無向原告借款三百
    零八萬七千八百四十五元？經查：
（一）原告主張被告向其借款三百零八萬七千八百四十五元等情，業據提出由原告收
      執之臺灣銀行放款利息收據二十八紙（含攤還本金、逾期違約金及利息）、地
      價稅及房屋稅繳款書十五紙、記帳費、水泥板牆費用收據各一紙、保險費收據
      三紙（八十年五月三日、八十年八月一日及八十一年六月一日）為證，上開單
      據之金額合計確為三百零八萬七千八百四十五元。且被告亦於本院言詞辯論時
      表示：（公司繳款收據平常由何人保管？）公司在營運中時有會計整理，但被
      告前法代死亡後有一段時間停止營運，所以誰去繳款，收據就放在該人那裡等
      語，可見若非由原告前往繳納上開單據所載之款項，何以單據會由原告收執，
      是原告主張其所持有之單據，為原告所前往繳款等情，堪信為真實。
（二）又依原告於民國九十年八月二十二日寄予被告之台北金南郵局存證信函第七三
      九號函載：「希於收文後清償前貴公司代表人乙○○出面代貴公司向本人所借
      ，由本人代貴公司墊出之房屋稅款、地價稅款、台灣銀行之貸款本息暨記帳費
      、帳簿、發票費、保險費、水泥牆板等總計新台幣參佰零玖萬陸佰伍拾柒元整
      ，請查照」等情，被告收到原告上開存證信函後則於九十年八月二十九日以嘉
      義中山路郵局存證信函第五三三號致原告之答覆函載「一收到貴方所寄郵局存
      證信函，敬覆如左。二貴方借給本公司各款，並非代表人乙○○所代借，合先
      說明。三本公司負債甚多，本應早日解決，但因屢次召開董事會均未達法定人
      數，無法解決，一再拖延，對公司及各債權人均不利。貴方借給公司之款，待
      公司清算時當一併結算償還。」等語，有上開存證信函影本二紙附卷可稽，被
      告亦不否認確曾寄發上開存證信函，則由嘉義市中山郵局五三三號存證信函與
      台北金南郵局七三九號存證信函對照觀之，被告已承認有向原告借款，惟僅表
      示待公司清算時一並結算償還。又被告辯稱該信函之意思是表示待結算後再確
      定是否有欠款云云，惟被告若認原告前開存證信函所述之借款金額，與實情顯
      然不符合，理應於回函中載明其不符合之情形，豈有可能僅略稱：「待公司清
      算時當一併結算償還」等語，是被告上開抗辯，殊難採信。
（三）另依被告法定代理人乙○○於八十九年十月三十日致邱清吉之嘉義忠孝郵局存
      證信函第三０四號所載：「(一)豐隆食品工業股份有限公司營運不佳，到民國（
      下同）七十一年九月借入款已經新台幣一千零十二萬元。因其後公司停業，銀
      行貸款利息一直增加，又有銀行貸款到期由邱清泉、邱黃聰籌款代繳納，七十
      八年底借款為一千六百三十五萬元。其後銀行貸款相繼到期，均由邱清泉、邱
      黃聰、本人及甲○○籌款還清本息，到八十八年底銀行貸款已還清，公司積欠
      邱清泉、邱黃聰及本人共為二千八百四十九萬元，另外又有向股東甲○○借款
      本利共八百五十八萬元。公司早就無營業收入，歷年來銀行一再催促還貸款，
      若非邱清泉、邱黃聰、本人及甲○○借款給公司償還銀行貸款，公司之土地早
      就被銀行查封拍賣而不存在。(二)‧‧，並記明公司應先償還對邱清泉、邱黃聰
      、甲○○、乙○○之借款金額」等情，更可見被告之法定代理人乙○○於該信
      函中亦承認被告之銀行貸款係由原告籌款還清本息，亦足證被告確有向原告借
      款之事實。至於被告抗辯上開信函所述「八百五十八萬元」借款，係依據原告
      自行提出之計算書所載，並非被告承認向原告借款達八百五十八萬元云云，實
      則本件原告僅請求被告給付其持有單據部分借款三百零八萬七千八百四十五元
      ，並未主張借款金額為八百五十八萬元，是被告此部份抗辯，實與本件借款金
      額之認定無關。
（四）又被告抗辯在原告提出之收據影本上有塗去部分，收據上原有一「公」字，係
      表示係公司出售餘貨之款，由原告代繳納，或由被告法定代理人乙○○交付金
      錢給原告，委託其代為繳納銀行利息云云，原告則表示收據上記載「公」字是
      為表明去繳納公司的利息，起訴時因為怕被告說是拿公司的錢去繳，所以才把
      「公」字塗掉等語。然被告並未提出任何證據證明其有將貨物交由原告出售，
      且原告提出之臺灣銀行放款利息收據中，有二十紙上原載有一「公」字後塗去
      之情形，業經本院當庭勘驗收據原本屬實，此二十紙收據所表彰之金額高達二
      百餘萬，則若此部份單據均非由原告自己之金錢繳納，被告豈有可能於前開嘉
      義市中山郵局五三三號存證信函中未加以爭執；又被告法定代理人乙○○雖確
      有交付五十萬元支票一紙予原告，但經原告本人到庭表示：因乙○○的母親欠
      伊九十四萬元，後來因為有急用，乙○○就請其女友王品尹先借錢給我，並已
      開立借據交王品尹收執等語，可見原告取得上開支票票款五十萬元，係基於其
      他之借貸關係，訴外人王品尹或乙○○尚可依該借貸關係請求原告返還五十萬
      元，實與兩造間之借貸關係無涉，被告抗辯係由乙○○交付金錢給原告，請其
      為公司繳付銀行利息，尚屬無據。況乙○○為被告之法定代理人，其若有能力
      代被告支付積欠銀行之利息，則何不自行向銀行繳納，豈有先行交付五十萬元
      予原告，再請其按月向銀行繳納之理。是被告上開抗辯，並無證據以實其說，
      且與常情有違，尚難信為真實。
（五）綜上所述，原告主張被告陸續向其借款達三百零八萬七千八百四十五元等情，
      應堪信為真實。
三、復按給付無確定期限者，債務人於債權人得請求給付時，經其催告而未為給付，
    自受催告時起，負遲延責任。其經債權人起訴，或依督促程序送達支付命令，與
    催告有同一之效力，民法第二百二十九條第二項定有明文；又遲延之債務，以支
    付金錢為標的者，債權人得請求依法定利率計算之遲延利息。但約定利率較高者
    ，仍從其約定利率；而應付利息之債務，其利率未經約定，亦無法律可據者，週
    年利率為百分之五。亦為同法第二百三十三條第一項及第二百零三條所明定。查
    本件原告請求被告應給付之金額，並未定有給付之期限，原告請求自八十九年八
    月二十四日起至清償日止按年息百分五計算之利息，並未舉證證明其利息起算之
    依據，應自本院九十年促字第一五八七五號支付命令送達被告之翌日起，按年息
    百分之五計算之利息，方未逾上開規定之範圍；查上開支付命令係於九十年十一
    月六日送達被告收受（參見本院九十年度促字第一五八七五號卷），則應自九十
    年十一月七日起按年息百分之五計算遲延利息。
四、從而原告依消費借貸之法律關係請求被告給付原告新台幣參佰零捌萬柒仟捌佰肆
    拾伍元及自民國九十年十一月七日起至清償日止，按年利率百分之五計算之利息
    ，為有理由，應予准許。逾此範圍之請求，為無理由，應予駁回。
五、兩造陳明願供擔保，聲請宣告假執行或免為假執行，經核原告勝訴部分，合於法
    律規定，爰分別酌定相當之擔保金額宣告之；原告其餘假執行之聲請，因訴之駁
    回而失所依據，不予准許。
據上論結：本件原告之訴為有一部理由，一部無理由，依民事訴訟法第七十九條但書
、第三百九十條第二項及第三百九十二條判決如主文。
中　　　華　　　民　　　國　　九十一　　年　　　六　　　月　　　六　　　日
~B臺灣嘉義地方法院民事第一庭
~B    審判長法官  陳仁智
~B    法      官  朱美璘
~B　　法    　官　洪嘉蘭
右為正本係照原本作成
如對本判決上訴須於判決送達後廿日內向本院提出上訴狀
中　　　華　　　民　　　國　　九十一　　年　　　六　　　月　　　六　　　日
~B　　書　記　官　鄭翔元
